【裁判字號】    96,財管,139
【裁判日期】    970227
【裁判案由】    指定遺產管理人
【裁判全文】
臺灣臺南地方法院家事裁定             96年度財管字第139號
聲  請  人  台新國際商業銀行股份有限公司
法定代理人  乙○○
代  理  人  甲○○
上列聲請人聲請為被繼承人丙○○選任遺產管理人事件，本院
裁定如下：
    主      文
選任財政部國有財產局臺灣南區辦事處臺南分處為被繼承人丙○
○之遺產管理人。
聲請程序費用新臺幣壹仟元由被繼承人丙○○之遺產負擔。
    理      由
一、按繼承人均拋棄其繼承權者，準用關於無人承認繼承之規定
    ，民法第1176條第6項定有明文。又繼承開始時，繼承人之
    有無不明，而不能依民法第1177條選定遺產管理人時，得由
    利害關係人聲請法院選任之。民法第1178條第2項亦定有明
    文。是揆諸前揭規定意旨，於繼承人皆拋棄其繼承權，無人
    繼承時，亦應許利害關係人聲請法院選任遺產管理人，俾為
    遺產之處置。
二、本件聲請意旨略以：債務人丙○○於民國93年9月3日將其所
    有之不動產設定最高限額抵押權新台幣 (下同)30 萬元予聲
    請人，擔保其對聲請人過去、現在及將來所負一切債務之清
    償，並已辦畢抵押權設定登記在案。又債務人丙○○於93年
    9月6日，向聲請人借款25萬元，有關借款期限、繳息方式及
    利息、違約金之計算等約定均記載於借據及授信約定書。詎
    債務人自95年5月6日起即未依約繳納利息，目前尚欠本金19
    2,069元，經聲請人屢次催告均置之不理，依約定債務人已
    喪失期限利益，視為全部到期。今借款人丙○○已於96年7
    月19日死亡，且該各順位之繼承人均已於法定期間內為拋棄
    繼承之聲請。又繼承應於被繼承人死亡時開始，然借款人現
    並無民法第1138條所列之法定繼承人，且其親屬亦未依同法
    第1177條選定遺產管理人。為此聲請人依利害關係人之身分
    ，聲請鈞院准予選任財政部國有財產局或由其他相對人為遺
    產管理人。
三、經查：聲請人主張之上開事實，業據提出借款借據暨約定書
    、動撥申請書、他項權利證明書、土地（建築改良物）抵押
    權設定契約書、本院96年11月29日96年度繼字第1424號拋棄
    繼承准予備查通知函（均影本）為憑，復經本院依職權調取
    上開卷宗核閱無誤，堪信為真實。次查被繼承人丙○○之繼
    承人均已聲明拋棄繼承權，而聲請人為被繼承人之債權人，
    則其以利害關係人身分聲請選任被繼承人之遺產管理人，自
    屬合法，應予准許，先此敘明。
四、按公示催告期限屆滿，無繼承人承認繼承時，其遺產於清償
    債權，並交付遺贈物後，如有剩餘，歸屬國庫；又按非公用
    國有財產以財政部國有財產局為管理機關，民法第1185條、
    國有財產法第12條分別定有明文。查本件被繼承人丙○○之
    繼承人均已拋棄繼承權，足見渠等對被繼承人遺產之處置已
    漠不關心，而被繼承人之遺產，倘無人承認繼承時，於清償
    債權，交付遺贈物後，將歸屬國庫，故由國有財產局擔任被
    繼承人之遺產管理人，尚無不妥。據此，為使遺產之處置順
    利進行，並考量遺產管理之專業性與公平性，本院認選任財
    政部國有財產局臺灣南區辦事處臺南分處為被繼承人之遺產
    管理人，較為適當。
五、依非訟事件法第157條裁定如主文。
中    華    民    國    97    年    2     月    27    日
                  家事法庭  法  官  林富郎
以上正本係照原本作成。
如對本裁定抗告須於裁定送達後10日內向本院提出抗告狀（附具
繕本），並應繳納抗告費用新台幣1000元整。
中    華    民    國    97    年    2     月    27    日
                            書記官  劉毓如


司法院資訊處製作；財團法人民間司法改革基金會備份。
